【裁判字號】    99,交上易,158
【裁判日期】    990413
【裁判案由】    公共危險等
【裁判全文】
臺灣高等法院臺南分院刑事判決       99年度交上易字第158號
上  訴  人  臺灣臺南地方法院檢察署檢察官
上  訴  人
即  被  告  丙○○
上列上訴人因被告公共危險等案件，不服臺灣臺南地方法院98年
度交易字第315號中華民國99年1月26日第一審判決（起訴案號：
臺灣臺南地方法院檢察署98年度偵字第9349號），提起上訴，本
院判決如下：
    主  文
上訴駁回。
    事  實
一、丙○○與乙○○為男女朋友關係，丙○○於民國98年2月7日
    下午3時至5時許，在臺南縣安定交流道下某檳榔攤與友人飲
    酒，已達不能安全駕駛動力交通工具之程度，仍騎乘車牌號
    碼N7Z-721號重型機車搭載乙○○，欲返回臺南縣新市鄉大
    營村169之1號住處。於同日下午6時50分許行經臺南縣新市
    鄉大營村331之2號前時，本應注意車前狀況，隨時採取必要
    之安全措施，而依當時情形，天候晴、光線為夜間有照明、
    路面為乾燥、無缺陷或障礙物之柏油路面，視距良好，並無
    不能注意之情事，詎丙○○疏未注意，因受酒精影響，且未
    注意車前狀況，致向右偏駛出路外，擦撞路旁之電線桿而人
    車倒地，丙○○受有右鎖骨骨折、右側第一肋骨骨折、顏面
    骨骨折、肺部鈍傷、右臂神經叢受損及肝臟撕裂傷等傷害，
    乙○○亦受有頭部外傷併顱骨骨折、顱內出血、右側硬腦膜
    下腔出血、右顱骨缺損、水腦症，且因腦部受傷，致表達能
    力受損，中樞神經系統機能極度障礙，而有難以手術或器具
    治療或矯正之重大難治之重傷害。嗣警方據報趕到現場處理
    ，經抽血檢測，測得丙○○血液中酒精濃度為174MG/DL（換
    算呼氣酒精濃度為0.87MG/L）。
二、案經乙○○委由其母告訴代理人甲○○訴由臺南縣警察局善
    化分局（下稱善化分局）報請臺灣臺南地方法院檢察署檢察
    官偵查起訴。
    理  由
一、按「被告以外之人於審判外之言詞或書面陳述，除法律有規
    定者外，不得作為證據」；又「被告以外之人於審判外之陳
    述，雖不符前4條之規定，而經當事人於審判程序同意作為
    證據，法院審酌該言詞陳述或書面陳述作成時之情況，認為
    適當者，亦得為證據」、「當事人、代理人或辯護人於法院
    調查證據時，知有第159條第1項不得為證據之情形，而未於
    言詞辯論終結前聲明異議者，視為有前項之同意。」，刑事
    訴訟法第159條第1項、第159條之5第1項、第2項分別定有明
    文。查告訴代理人甲○○於警詢及偵查中之證述，雖係被告
    以外之人於審判外之陳述，惟檢察官及被告於本院言詞辯論
    終結前就上開供述證據之證據能力均未聲明異議，且上開供
    述證據均係依正當法定程序取得，本院審酌該言詞陳述或書
    證作成時之情況，認屬適當，揆諸上開規定，自得作為證據
    。
二、訊據被告丙○○對於前揭犯罪事實，迭於原審及本院坦承不
    諱，復有臺南縣警察局善化分局道路交通事故當事人酒精測
    定記錄表、刑法第185條之3案件測試觀察紀錄表、道路交通
    事故現場圖、調查報告表、現場照片14幀、財團法人奇美醫
    院乙○○診斷證明書、病情摘要、病歷影本及中華民國身心
    障礙手冊等件附卷可稽（見善化分局刑案偵查卷宗第11頁、
    第12頁、第27頁、第28頁、29頁、第20-26頁、第14頁、偵
    查卷第25-74頁、第82頁），而被害人乙○○確因本件車禍
    受有頭部外傷併顱骨骨折、顱內出血、右側硬腦膜下腔出血
    、右顱骨缺損、水腦症，且因腦部受傷，致表達能力受損，
    中樞神經系統機能極度障礙，而有難以手術或器具治療或矯
    正之重大難治之重傷害，有上開財團法人奇美醫院乙○○病
    情摘要、病歷影本及中華民國身心障礙手冊等在卷可佐，確
    已達刑法第10條第4項重傷之程度。綜上，本件被告服用酒
    類，不能安全駕駛動力交通工具而駕駛，及因過失致人受重
    傷之犯行，事證明確，均應依法論科。
三、核被告所為，係犯刑法第185條之3服用酒類，不能安全駕駛
    動力交通工具而駕駛罪，及同法第284條第1項之過失致重傷
    罪。被告所犯上開二罪間，犯意各別，行為互殊，罪名不同
    ，應分論併罰。又被告為汽車駕駛人，其酒醉駕車因而致人
    受重傷，依法應負刑事責任，應依道路交通管理處罰條例第
    86條第1項規定，就其所犯過失致重傷罪部分加重其刑。
四、原審審理結果，認被告罪證明確，因予適用刑法第185條之3
    、第284條第1項、第51條第5款，道路交通管理處罰條例第
    86條第1項，並審酌被告於酒後已不能安全駕駛動力交通工
    具，仍駕駛上開機車上路，嚴重危及行車及其他用路人之安
    全，並因此肇事致搭載之被害人乙○○受有前揭重傷害，且
    被告迄今尚未與被害人達成和解，惟念其同亦受有前揭傷害
    ，此有國立成功大學醫學院附設醫院診斷證明書1份在卷可
    佐（見善化分局警卷第15頁），並審酌其生活狀況、與被害
    人之關係、國中畢業之智識程度，及被告犯後坦承犯行之態
    度等一切情狀，分別量處有期徒刑3月、7月，並定應執行刑
    為有期徒刑9月。本院審核，原判決認事用法，俱無不合，
    量刑亦稱妥適。檢察官上訴，以被告嚴重酒醉仍騎乘機車載
    被害人回家，因不勝酒力而肇禍，且尚未與被害人達成民事
    賠償和解，原審就被告之酒後駕車犯行部分僅量處有期徒刑
    3月、就過失傷害致重傷部分僅量處有期徒刑7月，尚屬過輕
    云云。然查，本件車禍發生前，被告與乙○○係男女朋友關
    係，車禍發生當日被告與友人一同喝酒後，乙○○由被告騎
    乘機車搭載回家，於回家途中發生本件車禍，顯然本件車禍
    發生前，被告係酒後駕車應為乙○○所明知，且願由被告搭
    載回家。查刑法185條之3之罪法定刑為處「1年以下有期徒
    刑、拘役或科或併科15萬元以下罰金」，原審並非量處拘役
    或科罰金，而係量處有期徒刑3月；又本件車禍發生後於原
    審判決時，被告固尚未與被害人達成民事和解，惟於本院審
    理時，被害人提出刑事附帶民事訴訟，請求被告賠償新台幣
    1612萬5600元，被告同意賠償，並當庭成立和解，有和解筆
    錄在卷可憑，而刑法第284條第1項後段過失致重傷罪法定刑
    為「1年以下有期徒刑、拘役或5百元以下罰金」，原判決量
    處有期徒刑7月，並定應執行有期徒刑9月部分，均非顯然量
    刑過輕；是檢察官之上訴為無理由。被告則以原判決量刑過
    重為由提起上訴。但查被告明知其飲酒後，已達不能安全駕
    駛動力交通工具之程度，仍騎乘機車搭載乙○○回家，於途
    中肇事，致乙○○亦受有頭部外傷併顱骨骨折、顱內出血、
    右側硬腦膜下腔出血、右顱骨缺損、水腦症，且因腦部受傷
    ，致表達能力受損，中樞神經系統機能極度障礙，而有難以
    手術或器具治療或矯正之重大難治之重傷害，嚴重影響乙○
    ○以後一生，傷害甚鉅，被告雖於本院審理時，與被害人達
    成民事和解，同意賠償被害人請求之新台幣1612萬5600元，
    被告固同意賠償而達成和解，但未實際提出該金額給付賠償
    被害人，即日後尚需被告分期給付，或經由法院強制執行，
    原判決就被告酒後駕車犯行部分，量處有期徒刑3月，就過
    失致重傷罪部分，量處有期徒刑7月，並定應執行有期徒刑9
    月，核屬允洽。從而檢察官及被告之上訴，均無理由，應予
    駁回。
據上論斷，應依刑事訴訟法第368條，判決如主文。
本案經檢察官林炎昇到庭執行職務。
中    華    民    國    99    年     4    月    13   日
                  刑事第一庭    審判長法  官  茆臺雲
                                      法  官  蔡長林
                                      法  官  王明宏
以上正本證明與原本無異。
不得上訴。
                                      書記官  黃全忠
中    華    民    國    99    年    4     月    13    日
附錄本判決論罪科刑法條：
中華民國刑法第185條之3：
服用毒品、麻醉藥品、酒類或其他相類之物，不能安全駕駛動力
交通工具而駕駛者，處1年以下有期徒刑、拘役或科或併科15萬
元以下罰金。
中華民國刑法第284條第1項：
因過失傷害人者，處6月以下有期徒刑、拘役或5百元以下罰金，
致重傷者，處1年以下有期徒刑、拘役或5百元以下罰金。

司法院資訊處製作；財團法人民間司法改革基金會備份。
